臺灣雲林地方法院民事判決　　　　　　　96年度重訴字第22號
原　　　告　乙○○
　　　　　　　　　　　　號
訴訟代理人　劉炯意律師
被　　　告　丙○○
　　　　　　　　　　　　樓之6.
被　　　告　甲○○
上二人共同
訴訟代理人　簡承佑律師
　　　　　　張育誠律師
上列當事人間請求塗銷所有權移轉登記等事件，於民國96年9 月
5日 言詞辯論終結，本院判決如左：
    主  文
原告之訴及假執行之聲請均駁回。
訴訟費用新台幣118304元由原告負擔。
    事實及理由
一、原告起訴主張：
(1)訴之聲明：
  先位訴之聲明：被告甲○○、丙○○二人應就如附表所示土
    地於民國九十六年三月二十八日及九十六年三月十二日所為
    之所有權移轉登記予以塗銷。
  備位訴之聲明：被告丙○○應給付原告新台幣壹千二百零八
    萬元及自本起訴狀送達之日起自清償日止，按年息百分之五
    計算之利息及原告願供擔保請准宣告假執行。
(2)事實略以：原告於96年3 月2 日遭債權人丁○○及己○○及其
  餘7 、8 位不明人士強押至被告丙○○經營之東方不動產仲介
  所，原以為係要委託被告丙○○仲介出售伊所有坐落雲林縣虎
  尾鎮○○○段第3994、3995、3996、3997、3998等5 筆土地（
  以下稱系爭5 筆土地），惟日後得知上開土地係直接以每分地
  新台幣（下同）80萬元之價格出售給被告丙○○，總價934 萬
  2400元，因原告係出於委託之意思而簽訂契約，而非出於出售
  土地意思，故原告與被告丙○○間簽訂之買賣契約意思表示不
  一致應不成立，故本於民法第767 條規定訴請被告丙○○應塗
  銷上開土地之所有權移轉登記。倘原告與被告丙○○間簽訂之
  買賣契約成立，惟原告簽訂買賣契約時有多位不明人士在場強
  制原告出售土地，原告不得不簽訂上開土地買賣契約，故伊簽
  訂上開土地買賣契約構成民法第92條被脅迫而為意思表示之瑕
  疵，若認為被告無脅迫之情事，則因被告丙○○取得系爭土地
  每分地僅80萬元，而被告丙○○於96年3 月23日將系爭3994、
  3995 、3996 、3997地號土地（以下簡稱系爭4 筆土地）移轉
  登記予被告甲○○，每分地110 萬元，數日內即取得暴利百分
  之40，原告亦主張得依民法第74條之暴利行為予以撤銷，又原
  告主張被告丙○○與甲○○2 人間係通謀虛偽意思表示移轉登
  記系爭4 筆土地，故如原告上開主張若有一成立時，請求被告
  丙○○、甲○○應塗銷系爭4 筆土地之所有權移轉登記，如被
  告甲○○係善意取得系爭土地，致原告無法請求回復系爭4 筆
  土地之所有權，則基於侵權行為及不當得利規定，請求被告丙○○以每分地180 萬元價格為計算，請求被告丙○○賠償系爭
  4 筆土地之損失1208萬元。爰請求如訴之聲明。
二、被告則辯稱：
(1)被告丙○○方面：
  原告於96年3 月2 日主動至被告經營之東方不動產仲介所，
    表示要出售其所有之系爭5 筆土地，經雙方議價後，同意以
    總價934 萬2400元之價格成交，並於當天委託代書簽訂不動
    產買賣契約書，原告並交付系爭5 筆土地之所有權狀予被告
    辦理所有權移轉登記，而被告則當場先行給付原告334 萬
    2400元之買賣訂金，經原告當場確認收訖無訛。故原告與被
    告丙○○間係成立買賣契約而非委託銷售契約。
  又原告主張被告有以低價購買系爭不動產且受脅迫始以每分
    地及買賣雙方議價等種種因素而受影響，難以個案之不動產
    狀況及買賣雙方議價等種種因素而受影響，難以個案之不動
    產買賣成交價格作相互比較，只要不動產交易買賣雙方確就
    標的物及買賣價金互相同意即應認買賣契約成立，此維護市
    場交易秩序之當然解釋。豈有任由買賣雙方於買賣交易完成
    後，再執以所謂高買或低賣之理由造成交易秩序不安定性。
    原告既不否認與被告丙○○間有就系爭不動產及其價金互相
    同意而簽定不動產買賣契約書之事實，依法契約即應成立，
    原告主張伊簽定系爭買賣契約係遭債權人及7 、8 位不明人
    士強押至被告處而遭脅迫而簽訂，被告丙○○否認，原告自
    應就此事實負舉證責任等語置辯。並聲明駁回原告之訴。如
    受不利判決，願供擔保請准宣告免為假執行。
(2)被告甲○○則以：
  被告甲○○於96年3 月間向被告丙○○購買雲林縣虎尾鎮○○○段3990、3991、3992及3994、3995、3996、3997等筆土
    地，其中3990、3991、3992地號土地緊鄰12米道路而以每分
    地140 萬元成交，另3994、3995、3996、3997地號土地因只
    面臨產業道路而以每分地110 萬元成交，並簽訂買賣契約，
    被告甲○○提供自己、妻廖麗琴、母親吳洪花所有雲林縣土
    庫鎮○○段147 之1 、2 、3 、4 、5 地號及同段515 、
    516 、517 、518 、519 建號向土地銀行虎尾分行押借款
    2300萬元用以支付上開土地之買賣價金，被告甲○○並無惡
    意且與丙○○間並無通謀虛偽意思，若被告甲○○為惡意，
    目前上開土地並無任何限制登記之情形，被告甲○○尚可依
    原告所主張之高價再減價賤賣予其他善意之第三人。
  又被告甲○○向另一被告丙○○購買系爭土地之價格已符合
    一般之行情，原告雖舉同地段2400地號土地於95年6 月間之
    交易價格每分地160 萬元，姑不論其真實性如何，但土地的
    交易、移轉常因個案情形不同而異，上開土地因地段較佳，
    且更靠近12米寬之道路，而被告甲○○以每分地110 萬元購
    買系爭4筆 地段較差之土地，其價格已符合一般之社會行情
    。
   又被告甲○○購得系爭4 筆土地後連同吳春生之土地共1.
     68甲委託東方不動產出售之原因係上開土地於辦理所有權
     移轉登記後因土地上仍有人種植農作物，至今未能清除地
     上物而完成交地之手續，且二宗土地間又隔3993地號土地
     為他人所有，不利整體使用，復衍生本件訴訟糾紛，故再
     委託東方不動產公司是否能賣出，委託買賣期間為3 個月
     ，至於該公司上網之價格標示為3860萬元係該公司自行提
     高議價空間所為，並非被告甲○○之原意，且非真正賣出
     之價格。而被告信賴有絕對公信力之土地登記簿所載與有
     權處分之丙○○完成買賣，並以自有房地向銀行貸款支付
     價金，整個買賣流程並無任何瑕疵，至於原告與丙○○間
     有無其他買賣糾紛，實非被告甲○○所能知悉，亦無從自
     土地登記簿之登記內容所能得知，故被告甲○○就本事件
     而言，係為單純之買方付出價金取得系爭不動產，並無與
     被告丙○○為通謀虛偽意思表示之必要及事實，被告甲○○為善意之第三人，自應受保護等語資為抗辯，並聲明駁
     回原告之訴。
三、不爭執之事實：
 (1) 系爭5 筆土地原為原告所有，於96年3 月2 日原告與債權人
    丁○○、己○○及7 、8 位不明人土共同至被告丙○○所開
    之東方不動產仲介所處洽商如何處理系爭5 筆土地。
 (2) 於96年3 月2 日，由代書戊○○書立好土地買賣契約書，由
    被告丙○○先簽名蓋章後，再由原告簽名。
 (3) 原告於簽立契約書之過程中，並無人對其使用暴力，僅有言
    語表示要處理債務，現場有債權人及6 、7 名男士。
 (4) 而系爭4 筆土地於96年3 月12日以買賣為原因移轉登記予被
    告丙○○名下，96年3 月26日又以買賣為原因移轉登記於被
    告甲○○名下。
四、本件之爭執點：
  兩造就系爭不動產買賣契約簽訂是否有意思表示不一致情形？
  原告是否受詐欺、脅迫而與被告丙○○簽訂系爭土地買賣契約
    ？若無脅迫情事，原告是否得以民法第74條之暴利行為主張撤
    銷上開買賣契約？若無脅迫及暴利行為，原告得否主張解除買
    賣契約？
  若上開買賣契約不成立或得撤銷或解除時，被告二人間就系爭
    土地是否通謀虛偽簽訂買賣契約？原告得否代位主張塗銷被告
    二人間就系爭4筆土地之移轉登記？
  承上，若上開買賣契約不成立或得撤銷或解除時，被告二人間
    就系爭4 筆土地並未通謀虛偽簽訂買賣契約時，則原告是否得
    依侵權行為及不當得利規定，請求被告丙○○賠償損失？如可
    ，數額應為何？
五、法院之判斷：
 1、兩造就系爭不動產買賣契約簽訂是否有意思表示不一致情形
    ？
 (1) 按私文書經本人或其代理人簽名、蓋章或按指印或有法院或
    公證人之認證者，推定為真正；又私文書固應由舉證人證其
    真正，但他造於其真正無爭執者，不在此限，民事訴訟法第
    358 條第1 項及第357 條分別定有明文。
 (2) 經查：原告於96年5 月9 日審理時自認原告在契約上簽名時
    ，被告丙○○已經在契約上簽名、蓋章，而且契約上的買賣
    價金還有其他文字的記載，以及雙方的印章等，都已經寫好
    、簽好、蓋好，原告只有在賣方處簽名、蓋章一節，原告既
    不否認於系爭不動產買賣契約書上蓋章及簽名之事實，則依
    上開民事訴訟法規定，原告與被告丙○○間就系爭不動產買
    賣契約自屬真正，而依系爭不動產買賣契約書第1 、2 條所
    載，原告與被告丙○○間確實已就買賣契約之標的及價款約
    定載明，而原告為高職畢業，有相當之智識程度，在簽名時
    就「買方」、「賣方」字眼應有所認識。且本件買賣契約亦
    請代書戊○○到場為買賣雙方當事人書立買賣契約書，過程
    亦稱嚴謹，在代書書立契約之過程中，原告雖未言語，但對
    其陳述之內容，以其智識程度而言應能了解，其未表示任何
    意見而在契約書上簽名，自應對其內容有所了解並負責，故
    其僅以未了解契約內容而直接簽名，而主張伊就系爭不動產
    買賣契約有意思表示不一致情形，故買賣契約應不成立云云
    自難採信。
 2、原告是否受詐欺、脅迫而與被告丙○○簽訂系爭土地買賣契
    約？若無脅迫情事，原告是否得以民法第74條之暴利行為主
    張撤銷上開買賣契約？
 (1) 依上說明原告與被告丙○○間就系爭5 筆不動產成立買賣契
    約。原告主張伊簽訂系爭不動產買賣契約書係遭其債權人及
    7 、8 位不明人士強押至被告處而遭脅迫簽訂，故伊簽訂上
    開土地買賣契約構成民法第92條被脅迫而為意思表示之瑕疵
    ，則依民事訴訟法第277 條規定，自應由原告就其上揭主張
    之變態事實負舉證之責任。
 (2) 原告主張其從96年3 月1 日10點多一直到96年3 月2 日差不
    多11點多簽訂買賣契約，長時間被債權人及其他不明人士帶
    在身邊，丁○○、己○○要求原告一定要處理這些債務，與
    被告丙○○聯絡要如何處理，就是要把原告的土地出售，依
    系爭土地所有權狀在96年3 月2 日凌晨三、四點請原告的弟
    弟吳春生拿出來，吳春生很害怕，約在惠來派出所交給丁○○，原告還是留在KTV ，丙○○要求原告的身分證，是由丁○○、己○○等人到丙○○指定的中美照相館，後來由丁○○、己○○等人到戶政事務所辦理身分證，後來回到東方仲
    介所，缺少印鑑證明，後來又由證人丁○○、證人己○○陪
    同原告到戶政事務所辦理印鑑證明，系爭契約是丙○○要求
    代書戊○○，在代書的事務所用電腦繕打，再帶到東方仲介
    所簽名，這樣長的時間原告都被人帶在身邊，所以主張原告
    是被脅迫的且其以每分地80萬元之低價賤售，若非受脅迫何
    需賤售為其主要論據。
 (3) 然查：
  原告與被告丙○○簽訂據系爭土地買賣契約書時，有證人丁○○、己○○及2 人之7 、8 位友人在場，惟並無脅迫之情
    ，此據證人丁○○、己○○到庭證述明確。而原告亦於96年
    9 月5 日審理時，自認其對債權人丁○○、己○○之債務已
    欠了三、四個月之久，在此期間沒有處理過，也沒有見過面
    ，當天是被他們堵到了，他們要求處理債務等情，而丁○○
    、己○○既沒有使用暴力或其他言語逼迫，僅要求其要處理
    債務，原告面對此景，內心受有必須處理債務之壓力，本屬
    常情，難謂此為詐欺、脅迫之行為。況在原告於簽訂系爭土
    地買賣契約前，曾分別由證人丁○○、己○○2 人開車載其
    外出前往照像館及戶政事務所拍照及請領印鑑證明書，若該
    7 、8 位不明人士係丁○○、己○○2 人找來控制原告之人
    士，則衡諸常情，原告要離開外出豈有可能僅由丁○○、己○○2 名女子陪同前往，而原告若有遭人強押脅迫之情形，
    則其在未簽約之前既先後分別前往照像館及戶政事務所，而
    斯時在其身旁根本已近乎無外力狀況下，豈有可能不向他人
    求救以求脫困。況且，原告與被告丙○○簽訂買賣契約前，
    雙方係在協議好買賣價格後，始通知戊○○代書前來代擬契
    約，則依常情而論，若有所謂強暴脅迫之情事，則被告當係
    應早已擬好契約只須等待原告於買賣契約書上簽名，根本不
    須通知代書到場辦理，亦無可能係在雙方經過買賣價格協議
    完成後，始通知戊○○代書前來代擬契約，況證人戊○○代
    書亦到庭證稱，伊於兩造簽約前曾將契約內容告知原告並請
    原告表示意見，而原告並無異議而於契約書上簽名等情，顯
    見原告係出於自由意識簽訂系爭不動產買賣契約。
  又所謂不動產市價或行情僅係提供作為買賣交易之參考，於
    實務上有關不動產買賣成交價格本因個案事實、買賣雙方議
    價、時機．．等種種因素而受影響，故不動產買賣價格本決
    定於買賣雙方個人認知及接受度，要難以「個案之不動產買
    賣成交價格」作互相比較，只要不動產交易買賣雙方確就標
    的物及買賣價金互相同意，即應認買賣契約成立，此為維護
    市場交易秩序之當然解釋，故相同不動產於不同人間議定交
    易價格，本難相同，否則豈非得任由買賣雙方於買賣交易完
    成後，再執所謂有「高買」或「低賣」之理由造成交易秩序
    不安定性，故原告據以其低價之結果推論其係受脅迫之主張
    ，顯屬無據。
  又原告主張被告受有暴利行為而主張撤銷上開買賣契約之依
    據係被告丙○○以每分地80萬元之代價買受系爭5 筆土地，
    數日內即以每分地110 萬之價錢賣給被告甲○○，短短數日
    即賺取百分之40之暴利，為其主要論據。惟按法律行為，係
    乘他人之急迫、輕率或無經驗，使其為財產上之給付或為給
    付之約定，依當時情形顯失公平者，法院得因利害關係人之
    聲請，撤銷其法律行為或減輕其給付。查原告並非利害關係
    人，得否依此而撤銷買賣契約已屬可疑。況原告欠債已久，
    避不見面，任由債權人找尋，而原告名下有財產，其內心當
    知其遲早要處理財產解決債務問題，況原告為高職畢業，非
    無智識能力之人，故其主張依民法第74條之暴利行為撤銷系
    爭買賣契約尚屬無據。
  又原告主張若被告丙○○無詐欺、脅迫或暴利行為而不得撤
    銷系爭買賣契約時，其亦主張得解除系爭買賣契約，然契約
    解除權之行使，除契約當事人同意外，須有法律明文規定之
    情況下，始得解除，系爭買賣契約原告與被告丙○○係在合
    法之情況下訂立，自有其法定效力，雙方當事人本應依契約
    之約定內容履行，豈有任由一方恣意反悔而解除。原告未有
    任何解除契約之法定事宙，空言其解除契約，自不足採。
 3、綜上所述，原告與被告丙○○間簽訂之系爭土地買賣契約既
    屬合法有效成立，原告自應依契約之內容履行，而被告丙○○既合法取得系爭4 筆土地之所有權，即是有權處分人，其
    將土地出賣他人自屬其權限，至於其是否與被告甲○○2 人
    就系爭土地有通謀虛偽簽訂買賣契約即與原告無涉，亦不因
    此而回復原告之土地所有權，又原告主張如被告丙○○與甲○○2 人並未通謀虛偽簽訂系爭土地買賣契約，則原告得依
    侵權行為及不當得利規定，請求被告丙○○賠償損失云云。
    承上所述，被告丙○○既依據契約合法行使其權利，對原告
    無何侵權行為或不當得利之可言，其據此主張被告丙○○應
    負損害賠償責任，自屬無據。
六、又本案係於96年9 月5 日言詞辯論終結，據原告於96年9 月
    7 日提出之言詞辯論意旨狀中復主張若原告上開主張皆不成
    立，則基於買賣契約，請求被告丙○○給付價金一節，核其
    性質乃訴之追加，此事實在本案訴訟以來至言詞辯論絡結時
    原告從未主張，此舉已礙被告之防禦及訴訟之終結，爰不准
    許之。本院對此部分自無庸審酌。
七、綜上所述，原告依據民法第767 條規定或侵權行為、不當得
    利之法律關係，請求被告丙○○、甲○○如其訴之聲明為無
    理由，不應准許。其訴既經全部駁回，則其備位聲明假執行
    之部分即失所附麗，亦應併予駁回。
八、本件事證已臻明確，兩造其餘攻擊防禦方法及所提之證據，
    與判決結果不生影響，不另論述，併此敘明。
九、訴訟費用負擔之依據：民事訴訟法第78條。
中　　華　　民　　國　　96　　年　　9 　　月　　19　　日
                  民事第一庭    法  官   黃瑞井
以上正本係照原本作成。
如對本判決上訴，須於判決送達後20日內向本院提出上訴狀（須
附繕本），並應繳納上訴裁判費。
中　　華　　民　　國　　96　　年　　9 　　月　　20　　日
                                書記官   蔡嘉萍
